【裁判字號】    90,上易,1357
【裁判日期】    900731
【裁判案由】    違反勞動基準法
【裁判全文】
臺灣高等法院臺中分院刑事判決                    九十年度上易字第一三五七號
    上  訴  人  台灣台中地方法院檢察署檢察官
    被      告  乙○○
右上訴人因被告違反勞動基準法案件，不服台灣台中地方法院九十年度易字第七九二
號中華民國九十年五月三日第一審判決（起訴案號：台灣台中地方法院檢察署九十年
度偵字第九八二號），提起上訴，本院判決如左：
    主  文
上訴駁回。
    理  由
一、公訴意旨略以：被告乙○○未經核准，基於概括犯意，先後自民國（下同）八十
    九年七月十三日、七月底、九月中旬起，在台中市南屯區○○○路○段二０七號
    其所經營之「伊詩媚美容精品沙龍店」內，分別雇用女工劉珈青、薛范志漣、高
    佳琪於午後十時至翌晨四時之時間內，在前述沙龍店內從事替顧客美容或會計等
    工作，劉珈青及高佳琪薪資依每名顧客每小時新台幣（下同）四百八十元計支，
    薛范志漣為被告之母，其薪資由被告酌給，因認被告涉犯勞動基準法第四十九條
    之規定，應依同法第七十七條之規定處斷等情。
二、按犯罪事實應依證據認定之，無證據不得推定其犯罪事實，刑事訴訟法第一百五
    十四條定有明文。訊據被告對於右揭事實坦白承認，惟查勞動基準法第三十條之
    一規定：「中央主管機關指定之行業，雇主經工會或勞工半數以上同意後，其工
    作時間得依下列原則變更：一、四週內正常工作時數分配於其他工作日之時數，
    每日不得超過二小時，不受第三十條第二項之限制。二、當日正常工時達十小時
    者，其延長之工作時間不得超過二小時。三、二週內至少有二日之休息，作為例
    假，不受第三十六條之限制。四、女性勞工、除妊娠或哺乳期間者外，於夜間工
    作，不受第四十九條之限制。但雇主應提供完善安全衛生設施。本法第三條修正
    前已適用本法之行業，除農、林、漁、牧業外，不適用前項規定。」又理髮及美
    容業經臺灣省政府勞工處指定為勞動基準法第三十條之一之行業，有臺灣省政府
    勞工處八十八年五月二十六日 (88)勞二字第12414號函可參。查被告經營之伊詩
    媚美容精品沙龍店係從事美容工作，經被告自承明確，核與證人劉珈青、薛范志
    漣於警訊及原審審理時之證述相符，亦與查獲時顧客吳培德於警訊之陳述符合，
    是被告經營之行業既屬於理髮及美容業，依前開規定，自不適用勞動基準法第四
    十九條之規定。另同法第三十條之一第一項第四款但書雖規定，被告仍應提供完
    善安全衛生設施，然查勞動基準法第三十條之一第一項第四款前段規定排除第四
    十九條之限制，如復認該款但書「但雇主應提供完善安全衛生設施。」之規定又
    否定排除第四十九條之規定，則以一不確定之法律概念，否定再否定之複雜方式
    來規範一般民眾之行為，顯核與人民權利義務之限制，其刑罰之構成要件應明確
    具體，且可預見其行為可罰性之罪刑法定主義相違。又同法第四十九條第一項規
    定：「女工不得於午後十時至翌晨六時之時間內工作。但經取得工會或勞工同意
    ，並實施晝夜三班制，安全衛生設施完善，及備有女工宿舍或有交通工具接送，
    且有左列情形之一，經主管機關核准者，不在此限。」可見女工是否得於夜間工
    作之條件中，就安全衛生設施完善此一不確定之行為，授權主管機關視行業別需
    求加以審核，有別於中央主管機關依同法第三十條之一之規定所指定之行業，無
    須經由主管機關審核不同，再者觀第三十條之一法條全文，主要係針對特殊行業
    女工有於夜間工作需要所為之規定，因此雇主未依同法第三十條之一第一項但書
    規定，提供完善安全衛生設施者，勞動基準法並無處罰明文。是被告所為，核與
    勞動基準法第四十九條之規定未合，難繩以該罪責。此外，原審復查無其他積極
    證據足以證明被告有何犯行，不能證明被告犯罪，原審為被告無罪之諭知，核無
    不合，檢察官上訴意旨略以：「按勞動基準法第三十條之一，係分別就同法第三
    十條、第三十二條、第三十六條、第四十九條等所為之特別規定，事業單位如違
    反該第三十條之一時，應視其所違反之法條（第三十條、第三十二條、第三十六
    條、第四十九條等），依各該法條之罰則予以處罰（行政院勞工委員會八十七年
    九月八日台八七勞動二字第Ｏ三八二七二號函意旨足資參照）。換言之，縱然雇
    主所從事之行業係經中央主管機關指定為勞動基準法第三十條之一之行業，仍必
    需遵守該法第三十條之一第一項第一款至第四款之規定，否則仍屬違反相關之第
    三十條、第三十二條、第三十六條、第四十九條等法條規定，仍應依各該法條之
    罰則予以處罰，並非如原判決所指，雇主所經營之行業一旦被指定為勞動基準法
    第三十條之一之行業，即完全不適用勞動基準法第四十九條之規定。本件被告所
    經營之美容店雖屬指定之理髮及美容業，但既未依第三十條之一第一項第四款但
    書之規定提供女性員工完善安全衛生設施，即不得主張有第四款前段之除外條款
    適用，揆諸前揭主管機關行政院勞工委員會之函示意旨，仍應以被告違反勞動基
    準法第四十九條之規定，而對被告論以勞動基準法第七十七條之罪責，始符合勞
    動基準法立法之原意與目的。原審所述被指定之行業完全不適用勞動基準法第四
    十九條之規定，及違反同法第三十條之一第四項第四款但書規定者，勞動基準法
    無處罰明文之見解，顯然與該法保護女工之立法意旨有違，且對中央主管機關之
    函示意旨僅予片斷採用而未予全盤暸解，容有適用法則不當之違背法令情形。請
    撤銷原判決，另為被告有罪之判決」等情，經查理髮及美容業經台灣省政府勞工
    處指定為勞動基準法第三十條之一之行業，已如前述，而該條之規定排除同法第
    四十九條之限制，雖該法第三十條之一有但書規定：「雇主應提供完善安全衛生
    設施」，原審已敘明該但書規定，係針對特殊行業女工有於夜間工作之需要所為
    之規定，因此雇主未依同法第三十條之一第一項但書規定，提供完善安全衛生設
    施者，勞動基準法並無處罰明文，經核原審之認定並無違誤，檢察官上訴為無理
    由，應予駁回。
三、據上論斷，應依刑事訴訟法第三百六十八條，判決如主文。
本案經檢察官甲○○到庭執行職務。
中      華      民      國      九十       年     七      月   三十一   日
                                臺灣高等法院臺中分院刑事第三庭
                                      審判長法  官  方  艤  駐
                                            法  官  胡  忠  文
                                            法  官  劉  連  星
右正本證明與原本無異。
不得上訴。
                                            書記官  顏  子  良
中      華      民      國      九十       年     八      月     一     日
                                                                        Ｒ


司法院資訊處製作；財團法人民間司法改革基金會備份。
